臺灣屏東地方法院刑事判決
                                      109年度易字第830號
公  訴  人  臺灣屏東地方檢察署檢察官
被      告  劉哲誥



上列被告因恐嚇取財等案件，經檢察官提起公訴（108年度少連
偵字第84號），被告於準備程序中就被訴事實為有罪之陳述，經
告知簡式審判程序之旨，並聽取當事人之意見後，經本院合議庭
裁定就被告被訴恐嚇取財、恐嚇危害安全部分，由受命法官獨任
進行簡式審判程序，判決如下：
    主  文
丁○○犯如附表所示之罪，共伍罪，各處如附表「主文欄」所示之
刑及沒收。應執行有期徒刑壹年，如易科罰金，以新臺幣壹仟元
折算壹日。
    事  實
一、丁○○、甲○○（甲○○所涉恐嚇取財未遂犯行，業經本院以108
    年度易字第1257號判決判處有期徒刑4月【事實欄一部分】
    、5月【事實欄三部分】，應執行有期徒刑8月確定）共同意
    圖為自己不法之所有，基於恐嚇取財之犯意聯絡，偕同不知
    情之李鈞維（經檢察官另為不起訴處分）、真實姓名年籍不
    詳之成年男子1名，於民國107年12月12日23時許，至屏東縣
    ○○市○○街000號「海賊王酒吧」，由甲○○向該酒吧負責人黃
    涔溱恫稱：這一帶的店都是我在圍事；我剛關出來，要來這
    裡圍事，每個月給新臺幣（下同）2萬5,000元保護費，如果
    不給會把店融掉等語，以此加害財產之事，恐嚇黃涔溱，致
    黃涔溱心生畏懼，嗣丁○○、甲○○見黃涔溱推託，留下聯繫方
    式後先行離去。後於同日23時30分許，丁○○、甲○○接獲黃涔
    溱來電返回上開酒吧，因與黃涔溱友人丙○○商談收取保護費
    事宜發生糾紛，雙方不歡而散，丁○○見狀另行單獨基於恐嚇
    危害安全之犯意，持玩具手槍1支（未扣案，無積極證據證
    明具有殺傷力，下稱系爭玩具手槍，起訴書記載為手槍，應
    予更正）朝丙○○方向擊發1次，以此隱含加害生命、身體之
    事，使丙○○心生畏懼，致生危害於安全。嗣因黃涔溱未付款
    而恐嚇取財未遂。
二、丁○○意圖為自己不法之所有，基於恐嚇取財犯意，於108年5
    月22日0時45分許，在屏東縣○○市○○路00號「S4134酒吧」（
    下稱「S4134酒吧」）外，對戊○○恫稱：把槍拿過來等語，
    並以手捶擊戊○○手臂（傷害部分未據告訴），復強取戊○○所
    有車牌號碼0000-00號自用小客車鑰匙，藉此向戊○○索取10
    萬元，以此等加害身體、財產之事，恐嚇戊○○，致戊○○心生
    畏懼，應允給予丁○○5萬元，嗣由戊○○之父己○○於同日23時
    許、同年月23日某時許，在屏東縣○○市○○街0號「統一便利
    超商」交付丁○○3萬元、2萬元（共計5萬元）。
三、丁○○、甲○○共同意圖為自己不法之所有，基於恐嚇取財之接
    續犯意聯絡，於108年6月22日1時許，至「S4134酒吧」，先
    由甲○○向該酒吧負責人乙○○恫稱：每個月給1萬元至1萬5,00
    0元之保護費，或是同意讓我插乾股等語，經乙○○拒絕後，
    甲○○即向乙○○恫稱：以後妳的店發生麻煩事我也不會幫忙處
    理；你的店明天準備融掉等語，適丙○○偕同多名真實姓名年
    籍不詳之成年男子至「S4134酒吧」，徒手毆打甲○○（丙○○
    涉犯傷害部分，未據告訴），丁○○見狀另行單獨基於恐嚇危
    害安全之犯意，持系爭玩具手槍（起訴書記載為手槍，應予
    更正）對空擊發2次、朝地擊發1次，以此隱含加害生命、身
    體之事，使丙○○心生畏懼，致生危害於安全。丁○○復接續上
    開與甲○○共同恐嚇取財之犯意聯絡，向乙○○恫稱：人是你找
    來的，我要讓你的店融掉等語，以此加害財產之事，恐嚇乙○○，致乙○○心生畏懼，惟因乙○○未付款而恐嚇取財未遂。嗣
    黃涔溱、戊○○、乙○○報警處理，循線查悉上情。
四、案經黃涔溱、乙○○、戊○○、丙○○訴由屏東縣政府警察局屏東
    分局報告臺灣屏東地方檢察署（下稱屏東地檢署）檢察官偵
    查起訴。
    理  由
一、按除被告所犯為死刑、無期徒刑、最輕本刑為3年以上有期
    徒刑之罪或高等法院管轄第一審案件者外，於第一次審判期
    日前之準備程序進行中，被告先就被訴事實為有罪之陳述時
    ，審判長得告知被告簡式審判程序之旨，並聽取當事人、代
    理人、辯護人及輔佐人之意見後，裁定進行簡式審判程序，
    刑事訴訟法第273條之1第1項定有明文。經核本案被告丁○○
    所犯係死刑、無期徒刑、最輕本刑為3年以上有期徒刑以外
    之罪，其於準備程序中就被訴事實為有罪之陳述，經法官告
    知簡式審判程序之旨，並聽取當事人之意見後，本院爰依首
    揭規定，合議裁定由受命法官獨任進行簡式審判程序。是本
    案之證據調查，依同法第273條之2規定，不受同法第159條
    第1項、第161條之2、第161條之3、第163條之1，及第164條
    至170條所規定證據能力認定及調查方式之限制，合先敘明
    。
二、前揭犯罪事實，業據被告於警詢、偵訊、本院準備程序及審
    理時均坦承不諱（警卷第53至63頁，屏東地檢署108年度他
    字第2177號卷【下稱他2177卷】卷二第127至131頁，他2177
    卷卷四第127至137頁，本院卷一第310至311、320、341頁，
    本院卷二第90、115頁），核與同案被告甲○○，證人即告訴
    人黃涔溱、乙○○、戊○○、丙○○，證人即戊○○之父己○○於警詢
    及偵訊中之證述（警卷第14至21、349至357、361至364、38
    0至384、397至405、418至421頁，他2177卷卷二第97至103
    、107至113、117至121頁，他2177卷卷四第151至157、169
    至179、185至190頁），互核均大致相符。並有監視錄影畫
    面擷圖、屏東縣政府警察局勤務指揮中心受理110報案紀錄
    單、員警偵查報告等件在卷可稽（警卷第28至37、116至118
    、367-1頁，他2177卷卷一第19至33、205至215頁，他2177
    卷卷二第183至201頁），堪認被告上開任意性自白核與客觀
    事實相符，可以採信。故本案事證明確，被告犯行堪以認定
    ，自應依法論科。
三、論罪科刑
  ㈠被告行為後，刑法第305、346條規定於108年12月25日經總統
    公布修正施行，並自同年月27日起生效。比較修正前、後條
    文，僅係將罰金數額調整換算，犯罪構成要件無擴張或減縮
    ，法定刑度亦未變更，不生新舊法比較之問題，是應依一般
    法律適用原則，適用裁判時法。
  ㈡核被告所為，就事實欄一、三部分，均係犯刑法第346條第3
    項、第1項之恐嚇取財未遂罪，同法第305條之恐嚇危害安全
    罪；就事實欄二部分，係犯刑法第346條第1項之恐嚇取財罪
    。至被告如事實欄二所示犯行中，為遂行向戊○○索討金錢所
    實施之恐嚇、強制等行為，均屬於實施恐嚇取財過程中之一
    部分，無庸再論處恐嚇危害安全罪及強制罪。被告所為如事
    實欄三所示恐嚇取財未遂犯行，係在同一地點，於密切接近
    之時間先後實施，侵害同一法益，各行為之獨立性薄弱，難
    以強行分開，在刑法評價上應視為數個舉動之接續施行，為
    接續犯，應僅論以一罪。被告所為恐嚇取財未遂2次、恐嚇
    取財1次、恐嚇危害安全2次（共5罪）間，犯意有別，行為
    互殊，應予分論併罰。被告與甲○○就如事實欄一、三所示恐
    嚇取財未遂犯行，有犯意聯絡、行為分擔，均應論以共同正
    犯。
  ㈢被告所為如事實欄一、三所示恐嚇取財未遂犯行，均已著手
    於恐嚇取財行為之實行，惟因未取得財物而不遂，為未遂犯
    ，考量其犯行尚未造成黃涔溱、乙○○財產法益之實際損害，
    爰依刑法第25條第2項規定，均減輕其刑。
  ㈣爰審酌被告不思以己身之力循正當途徑獲取所需，竟任意以
    上開方式對黃涔溱、乙○○、戊○○為恐嚇取財行為（黃涔溱、
    乙○○部分因渠等未交付財物而未遂），致前揭告訴人3人心
    生畏怖及危害，另以前揭方式對丙○○施以恫嚇，致丙○○心生
    畏懼，影響人身安全及社會秩序，所為實有不該；惟念其犯
    後尚能坦承犯行，並考量其前科紀錄（見卷附臺灣高等法院
    被告前案紀錄表），兼衡被告自陳為國中畢業之智識程度，
    入監前從事鐵工，每月收入約3萬元，未婚、無子女之生活
    經濟狀況（本院卷二第116頁）等一切情狀，就其所犯分別
    量處如附表「主文欄」所示之刑，並均諭知如易科罰金之折
    算標準，以資懲儆。其次，考量刑法第51條數罪併罰定執行
    刑之立法方式，係採限制加重原則，非以累加方式定應執行
    刑，如以實質累加之方式定應執行刑，則處罰之刑度顯將超
    過其行為之不法內涵，而違反罪責原則，並考量因生命有限
    ，刑罰對被告造成之痛苦程度，係隨刑度增加而生加乘效果
    ，而非以等比方式增加，是以隨罪數增加遞減其刑罰之方式
    ，當足以評價被告行為之不法性之法理（即多數犯罪責任遞
    減原則）。本院審酌被告所犯恐嚇取財未遂2次、恐嚇取財1
    次、恐嚇危害安全2次（共5罪），時間集中於107年12月至1
    08年6月間，並衡酌被告各次犯行之犯罪情節，及整體刑法
    目的，與整體犯行之應罰適當性，定其應執行之刑如主文所
    示，並諭知如易科罰金之折算標準。
四、沒收　　
  ㈠犯罪所得部分
　　按犯罪所得，屬於犯罪行為人者，沒收之。但有特別規定者
    ，依其規定；前2項之沒收，於全部或一部不能沒收或不宜
    執行沒收時，追徵其價額，刑法第38條之1第1項、第3項定
    有明文。經查，未扣案之現金5萬元，為被告如事實欄二恐
    嚇取財犯行之犯罪所得，應依刑法第38條之1第1項前段規定
    ，於被告所犯該罪刑項下宣告沒收，於全部或一部不能沒收
    或不宜執行沒收時，依同條第3項規定，追徵其價額。
  ㈡犯罪工具部分
    按供犯罪所用之物，屬於犯罪行為人者，得沒收之；供犯罪
    所用之物，於全部或一部不能沒收或不宜執行沒收時，追徵
    其價額，刑法第38條第2項前段、第38條第4項分別定有明文
    。經查，未扣案之玩具手槍1支，為被告所有，且供其於如
    事實欄一、三恐嚇危害安全犯行中使用，業據被告於本院審
    理時供承在卷（本院卷一第93、310頁），自應依上開規定
    於被告所犯前揭罪刑項下，各宣告沒收之，並於全部或一部
    不能沒收或不宜執行沒收時，依刑法第38條第4項之規定，
    追徵其價額。
  ㈢末按宣告多數沒收者，併執行之，刑法第40條之2第1項定有
    明文。是本案被告所犯前揭各罪，經宣告多數沒收，依法應
    併執行之。
據上論斷，應依刑事訴訟法第273條之1第1項、第299條第1項前
段，判決如主文。
本案經檢察官陳君瑜提起公訴，檢察官施柏均、曾馨儀到庭執行
職務。
中　　華　　民　　國　　111 　年　　3 　　月　　25　　日
                  刑事第六庭    法  官  王曼寧
以上正本證明與原本無異。
如不服本判決應於收受判決後20日內向本院提出上訴書狀，並應
敘述具體理由；其未敘述上訴理由者，應於上訴期間屆滿後20日
內向本院補提理由書（均須按他造當事人之人數附繕本）「切勿
逕送上級法院」。　　　　　　　　　
中　　華　　民　　國　　111 　年　　3 　　月　　29　　日
                                書記官  鍾思賢
附錄本判決論罪科刑法條
中華民國刑法第346條
意圖為自己或第三人不法之所有，以恐嚇使人將本人或第三人之
物交付者，處6月以上5年以下有期徒刑，得併科3萬元以下罰金
。
以前項方法得財產上不法之利益或使第三人得之者，亦同。
前2項之未遂犯罰之。
中華民國刑法第305條
以加害生命、身體、自由、名譽、財產之事恐嚇他人，致生危害
於安全者，處2年以下有期徒刑、拘役或9千元以下罰金。
附表：
事實 主文 備註 事實欄一恐嚇取財未遂部分 丁○○共同犯恐嚇取財未遂罪，處有期徒刑肆月，如易科罰金，以新臺幣壹仟元折算壹日。 即起訴書犯罪事實欄一。 事實欄一恐嚇危害安全部分 丁○○犯恐嚇危害安全罪，處有期徒刑貳月，如易科罰金，以新臺幣壹仟元折算壹日。未扣案玩具手槍壹支沒收，於全部或一部不能沒收或不宜執行沒收時，追徵其價額。 即起訴書犯罪事實欄一。 事實欄二恐嚇取財部分 丁○○犯恐嚇取財罪，處有期徒刑陸月，如易科罰金，以新臺幣壹仟元折算壹日。未扣案犯罪所得新臺幣伍萬元沒收，於全部或一部不能沒收或不宜執行沒收時，追徵其價額。 即起訴書犯罪事實欄三。 事實欄三恐嚇取財未遂部分 丁○○共同犯恐嚇取財未遂罪，處有期徒刑肆月，如易科罰金，以新臺幣壹仟元折算壹日。 即起訴書犯罪事實欄四。 事實欄三恐嚇危害安全部分 丁○○犯恐嚇危害安全罪，處有期徒刑貳月，如易科罰金，以新臺幣壹仟元折算壹日。未扣案玩具手槍壹支沒收，於全部或一部不能沒收或不宜執行沒收時，追徵其價額。 即起訴書犯罪事實欄四。